【裁判字號】    97,訴,3154
【裁判日期】    970930
【裁判案由】    槍砲彈藥刀械管制
【裁判全文】
臺灣板橋地方法院刑事判決              97年度訴字第3154號
公  訴  人  臺灣板橋地方法院檢察署檢察官
被      告  甲○○
指定辯護人  本院公設辯護人乙○○
上列被告因槍砲彈藥刀械管制案件，經檢察官提起公訴（96年度
偵字第5909號），本院判決如下：
    主  文
甲○○未經許可，寄藏可發射子彈具有殺傷力之改造手槍，處有
期徒刑壹年捌月，併科罰金新臺幣伍萬元，罰金如易服勞役，以
新臺幣壹仟元折算壹日。
扣案具殺傷力仿WALTHER 廠PPK/S 型半自動手槍製造之改造手槍
壹枝（槍枝管制編號：0000000000號，含彈匣壹個）沒收。
    事  實
一、甲○○明知具有殺傷力之槍枝，係屬槍砲彈藥刀械管制條例
    第4 條所列管之槍砲，非經中央主管機關許可，不得無故持
    有。詎其竟仍基於持有手槍之犯意，於民國96年8 月間，在
    臺北縣樹林市○○路120 巷旁排水溝處操作挖土機工作時，
    發現具殺傷力由仿WALTHER 廠PPK/S 型半自動手槍製造之槍
    枝換裝土造金屬槍管而成之改造手槍一枝（槍枝管制編號：
    0000000000號，含彈匣一個）後，即無故持有之，並將之埋
    藏於臺北縣樹林市○○街75號之5 前之停車場空地內。嗣於
    97年5 月6 日為警獲報後，持本院所核發之搜索票至其住處
    搜索未果，經被告主動告知後，在上開埋藏地點起出前揭改
    造手槍一枝，及不具殺傷力之子彈十二枚等物。
二、案經臺北市政府警察局移請臺灣板橋地方法院檢察署檢察官
    偵查起訴。
    理  由
一、依刑事訴訟法第198 條、第208 條之規定，所謂鑑定乃指於
    刑事訴訟程序中為取得證據資料而由檢察官或法官指定具有
    特別知識經驗之鑑定人、學校、機關或團體，就特定之事物
    ，以其專業知識加以分析、實驗而作判斷，以為偵查或審判
    之參考。故而，不論鑑定人或鑑定機關、學校、團體，均應
    由檢察官或法官視具體個案之需要而為選任，始符合刑事訴
    訟法第198 條、第208 條之規範本旨，否則所為鑑定，仍屬
    於傳聞證據。但對於司法警察機關調查中之案件，或有量大
    或急迫之情形，為因應實務之現實需求，認為當然有鑑定之
    必要者，基於檢察一體之原則，自得由該管檢察長對於轄區
    內之案件，以事前概括選任鑑定人或囑託鑑定機關（團體）
    之方式，俾便轄區內之司法警察官、司法警察對於調查中之
    此類案件，得即時送請事前已選任之鑑定人或囑託之鑑定機
    關（團體）實施鑑定（參照法務部以92年9 月1 日法檢字第
    0920035083號函釋）。而內政部警政署刑事警察局就「槍彈
    有無殺傷力之鑑定」為臺灣高等法院檢察署檢察長概括選任
    之鑑定機關，亦據臺灣高等法院檢察署以92年9 月9 日檢文
    允字第0921001203號函示在案。是卷附內政部警政署刑事警
    察局97年6 月18日刑鑑字第0970071083號槍彈鑑定書，雖係
    由臺北市政府警察局刑事警察大隊移送鑑定，衡諸前揭說明
    ，仍屬受檢察官囑託鑑定，則鑑定人或鑑定機關依刑事訴訟
    法第206 條所出具之上揭槍彈鑑定書，乃屬上開刑事訴訟法
    第159 條第1 項規定中之「法律另有規定」，是依上開規定
    之反面解釋，屬傳聞證據之例外，自有證據能力（最高法院
    95年度台上字第6648號判決意旨參照)。
二、訊據被告甲○○固坦承於上開時、地拾獲前揭改造槍枝之事
    實，惟矢口否認有持有改造槍枝之犯行，辯稱：伊發現所拾
    獲者為槍枝後，於拾獲當晚即將之埋藏起來，因該槍枝外觀
    陳舊，伊亦不知有無殺傷力，伊並沒有持有之犯意云云。經
    查：
(一)被告於上開時、地拾獲前揭扣案槍枝後，將之埋藏於臺北縣
    樹林市○○街75號之5 前之停車場內等情，業據被告於警詢
    、偵查及本院審理中均坦承不諱，並有現場及扣案物品照片
    六幀附卷可稽，暨上開改造手槍一枝（內含彈匣一個）扣案
    可佐。而扣案之改造手槍經送內政部警政署刑事警察局鑑定
    結果：「送鑑手槍壹枝（槍枝管制編號0000000000），認係
    改造手槍，由仿WALTHER 廠PPK/S 型半自動手槍製造之槍枝
    ，換裝土造金屬槍管而成，擊發功能正常，可供擊發適用子
    彈使用，認具殺傷力。」乙節，復有該局97年2 月29日刑鑑
    字第0970071083號槍彈鑑定書一份在卷可按。而上開手槍之
    外觀雖略為陳舊、斑駁，然擊發功能既屬正常，對其是否具
    有殺傷力此點自無影響，是此部分之事實堪以認定，合先敘
    明。
(二)被告雖辯稱其不知該槍枝有無殺傷力，且無持有之犯意云云
    ，然查被告雖將該把槍枝埋藏，惟其事後仍能帶同警方至該
    址將槍枝起出，顯見其對於該槍枝藏放之地點知之甚詳，該
    槍枝復有黑色皮包保護（參見97年度偵字第14530 號偵查卷
    第36頁照片二幀），滅失之可能性亦不高，是該把槍枝雖非
    放置於被告身邊或家中，然既處於被告隨時可以取出之狀態
    下，顯然被告對該槍枝仍具有支配管領之能力，仍處於持有
    之狀態，應無疑義。而被告若不知該槍枝有無殺傷力，衡情
    拾獲後將該槍枝逕行丟回發現地點，或當作廢鐵變賣，或交
    予警方均可，何需刻意加以埋藏？顯然被告拾獲時即已知悉
    該把槍枝極可能具有殺傷力甚明，其此部分所辯，洵非足採
    。又被告若果於發現為槍枝後即將之埋藏，即不可能有他人
    知悉此事，且其除近二十年前有過失傷害前科外，復無其他
    前科，有臺灣高等法院被告前案紀錄表一份在卷可按，無法
    讓人聯想到有持有槍枝之可能。惟本件警方竟以被告違反槍
    砲彈藥刀械管制條例為由聲請本案核發搜索票獲准，亦可徵
    被告當有對外展示或透露持有槍枝此節之動作，方為警方獲
    得此部分之情資，是被告具有占有支配該把槍枝之意思，亦
    甚灼然。況其既知悉該把槍枝應具有殺傷力，若果無持有之
    意思，理應主動告知警方報繳，若當作廢鐵亦可加以變賣，
    豈需刻意埋藏，是被告具有持有之故意，至為明確。
(三)據此，被告上開所辯，尚非足採，本案事證明確，被告犯行
    堪予認定。
三、論罪科刑部分：
(一)核被告所為，係犯槍砲彈藥刀械管制條例第8 條第4 項之未
    經許可持有可發射子彈具有殺傷力之改造手槍罪。
(二)本院爰審酌被告僅於近二十年前有過失傷害前科，有臺灣高
    等法院被告前案紀錄表一份在卷可按，素行尚可，持有未經
    許可之改造手槍，對於他人生命、身體之安全具有高度危險
    性，惟被告持有之改造手槍僅有一枝，且查得之子彈均不具
    殺傷力，對於社會治安所生之實際危害尚非十分嚴重，又被
    告持有後將該槍枝埋藏，且於警方搜索未果後猶主動供出埋
    藏地點，犯後態度良好，應無持該把改造手槍犯案之意圖，
    兼衡被告平日有操作挖土機之正當工作，有其所提員工職務
    證明書一份在卷可按，足認本案之犯罪情節甚非甚重，本院
    認雖科以法定最低刑度即有期徒刑三年，猶有情輕法重過苛
    之憾，在客觀上足以引起一般人之同情，堪予憫恕，爰依刑
    法第59條之規定，酌量減輕其刑，而量處如主文所示之刑，
    並就罰金刑部分諭知易服勞役之折算標準，以資懲儆。
(三)扣案上開仿WALTHER 廠PPL/S 型半自動手槍之改造手槍一枝
    （含彈匣一個；槍枝管制編號0000000000號）經鑑定結果具
    有殺傷力，業如前述，即屬違禁物，不問何人所有，均應依
    刑法第38條第1 項第1 款規定沒收之。至扣案之子彈十二枚
    ，經鑑定試射後認無殺傷力乙節，亦有上開槍彈鑑定書在卷
    可按，即非屬違禁物，復非供被告犯本罪所用之物或因犯本
    罪所得之物，本院爰不諭知沒收，併此敘明。
據上論斷，應依刑事訴訟法第299 條第1 項前段，槍砲彈藥刀械
管制條例第8 條第4 項，刑法第11條前段、第42條第3 項、第59
條、第38條第1 項第1 款，判決如主文。
本案經檢察官吳宗光到庭執行職務。
中    華    民    國    97    年    9     月    30    日
                  刑事第十四庭審判長法  官 李幼妃
                                    法  官 鄭燕璘
                                    法  官 張紹省
以上正本證明與原本無異。
如不服本判決應於送達後十日內向本院提出上訴狀。
                                    書記官 周雅玲
中    華    民    國    97    年    10    月    3     日
附錄本案論罪科刑法條全文：
槍砲彈藥刀械管制條例第8 條
未經許可，製造、販賣或運輸鋼筆槍、瓦斯槍、麻醉槍、獵槍、
空氣槍或第四條第一項第一款所定其他可發射金屬或子彈具有殺
傷力之各式槍砲者，處無期徒刑或五年以上有期徒刑，併科新臺
幣一千萬元以下罰金。
未經許可，轉讓、出租或出借前項所列槍枝者，處五年以上有期
徒刑，併科新臺幣一千萬元以下罰金。
意圖供自己或他人犯罪之用，而犯前二項之罪者，處無期徒刑或
七年以上有期徒刑，併科新臺幣一千萬元以下罰金。
未經許可，持有、寄藏或意圖販賣而陳列第一項所列槍枝者，處
三年以上十年以下有期徒刑，併科新臺幣七百萬元以下罰金。
第一項至第三項之未遂犯罰之。


司法院資訊處製作；財團法人民間司法改革基金會備份。
